臺灣士林地方法院刑事判決　　　　　　　 94年度易字第704號
公　訴　人　臺灣士林地方法院檢察署檢察官
被　　　告　乙○○
上列被告因家庭暴力罪之妨害自由案件，經檢察官提起公訴（94
年度偵字第7410號），而被告於準備程序中就被訴事實為有罪之
陳述，經合議庭裁定由受命法官獨任進行簡式審判程序，並判決
如下：
    主  文
乙○○共同以非法方法剝奪人之行動自由，未遂，累犯，處有期
徒刑伍月，如易科罰金，以佰元折算壹日。
    事  實
一、乙○○與甲○○原為夫妻關係（已於民國93年10月8 日經本
    院判決離婚），屬於家庭暴力防治法第3 條第1 款之家庭成
    員關係。乙○○曾因違反商業會計法案件，經臺灣臺北地方
    法院以89年度訴緝字第104 號判決，處有期徒刑8 月確定，
    甫於民國91年1 月8 日縮短刑期滿執行完畢。竟又於94年5
    月17日23時許，駕駛車號556-CT號營業用小客車乘載姓名年
    籍均不詳之成年女子，自臺北市○○區○○路碧湖公園路段
    附近開始尾隨騎乘車號DWT-377 號輕型機車之甲○○，並與
    該女子共同基於以非法方法剝奪人之行動自由之犯意聯絡，
    在臺北市○○區○○路66巷53號前，以超越甲○○並將車輛
    停止之方式，將甲○○攔下，隨即下車拉其衣領，將甲○○
    從機車上拉下，再往其營業車輛方向拖行，欲藉此將甲○○
    塞入前揭車輛之後乘客座，以剝奪甲○○之行動自由。惟因
    甲○○大聲呼救且激烈抵抗不肯就範，該女子乃取出莊臣牌
    廚房穩潔噴灑頭戴安全帽（配有護鏡）之甲○○。而乙○○
    見該女子無法直接噴灑甲○○臉部，便取下甲○○之安全帽
    ，再從該女子處接過清潔劑噴灑甲○○眼睛。此時路人聞聲
    見狀上前詢問，乙○○與該成年女子始駕車逃離現場，而未
    得逞。但甲○○仍因而受有兩側眼眶及結膜化學性傷害、全
    身多處擦傷（包括前頸、右踝、左足、右腰）、頭部外傷併
    輕微腦震盪及頸部挫傷等傷害。
二、案經甲○○訴由臺北市政府警察局內湖分局報告臺灣士林地
    方法院檢察署檢察官偵查起訴。
    理  由
一、訊據被告於本院準備程序中對被訴犯罪事實，先為有罪之陳
    述，嗣於審理時為認罪之表示，惟嗣又矢口否認有剝奪甲○
    ○行動自由之犯行，辯稱：當日與伊同行之女子是乘客，並
    未參與攔下甲○○之行為。伊攔下甲○○只是要質問他，沒
    有必要把她拉到計程車裡，且告訴人不可能會有腦震盪，伊
    沒有妨害自由之意思云云。惟查前揭犯罪事實，業據被告於
    偵訊及本院訊問時供稱：當時甲○○在騎車，有戴安全帽，
    伊超過她（指甲○○）的車子把她攔下，下車徒手把她從機
    車上拉下來，並發生拉扯，用手掐她脖子…她一直喊救命，
    有拿清潔劑噴她眼睛…後來一群人圍過來，…伊就開車離開
    等語屬實。並經證人甲○○於警詢、偵訊及本院訊問時證稱
    ：伊與乙○○於93年底經本院判決離婚，已辦理離婚。而乙
    ○○於93年5 月17日23時許，從碧湖公園附近尾隨伊，至臺
    北市○○區○○路66巷53號前，用車號563-CT號計程車攔下
    伊所騎的DWT-377 號機車，由乙○○以手拉伊衣領，將伊拖
    下機車，夥同其同行女子硬要將伊拖進其所駕駛之營業小客
    車右後車門內，伊抵抗並喊救命，該同行女子就到車內拿廚
    房穩潔噴伊，但伊戴安全帽，且安全帽有護鏡，被告就將伊
    安全帽摘下，繼續噴…伊眼睛無法張開…直到路人詢問何事
    發生才鬆手。伊受有全身多處擦傷、腹部挫傷、雙眼化學性
    傷害，感到很害怕等語明確。復有三軍總醫院附設民眾診療
    服務處診斷證明書2 份、家庭暴力事件驗傷診斷書1 份附件
    可資佐證。況證人就被告與該女子合力剝奪其行動自由之事
    實，迭於警詢、偵訊及本院訊問時指述歷歷，證述之情節又
    先後一致，並與身體所受傷害之位置相契合，其證述並無顯
    然之瑕疵或矛盾，且證人甲○○於偵訊及本院訊問時，均經
    具結，足以擔保證述之真實性，衡情並非捏造證詞，可以採
    信。被告雖以前開情詞置辯，然倘若該名女子真係乘客，則
    被告對甲○○為非法攔車行為，該乘客衡情早已離開現場，
    被告竟供稱：伊等因路人前來查詢後離開，伊回南港，該女
    子則在臺北市○○區○○路下車云云，足見被告之說詞，與
    常理不合，不足採信。
二、綜上所述，本件事證明確，被告犯行洵堪認定，應依法論科
    。
三、查被告欲藉強暴之手段強拉甲○○入其所駕駛之營業車輛後
    座，甲○○極力反抗並呼喊救命，終於未被拉入車內，被告
    剝奪被害人自由未能得逞，其犯行尚屬未遂階段，應為未遂
    犯。核被告所為，係犯刑法第302 條第3 項、第1 項之以非
    法方法剝奪人之行動自由未遂罪。而被告以強暴之方法剝奪
    被害人之行動自由時，於實施強暴行為之過程中，致被害人
    受有傷害，同時妨害被害人行使離去之權利，其所受之強制
    及所受之傷害，均屬施強暴之當然結果，不另論傷害罪及強
    制罪。又按刑事訴訟法第300 條規定有罪之判決，得就起訴
    之犯罪事實，變更檢察官所引應適用之法條，所謂犯罪事實
    ，係指單純一罪之單一事實及實質上一罪之全部犯罪事實而
    言。亦即在不擴張及減縮原訴之原則下，法院得就有罪判決
    ，於不妨害基本社會事實同一之範圍內，自由認定事實，變
    更檢察官所引應適用之法條（最高法院89年度台上字第2390
    號判決意旨亦同此見解）。本件公訴人起訴雖認被告所為，
    係犯刑法第277 條第1 項之傷害罪及同法第304 條第1 項之
    強制罪，並認被告所犯2 罪為牽連犯之裁判上一罪關係（原
    起訴書認為被告所犯之普通傷害罪與強制罪嫌，犯意各別，
    行為互殊，應予分論併罰，嗣檢察官於本院準備程序中更正
    為牽連犯）。惟公訴人起訴事實所敘及之被告強制及傷害犯
    罪事實，均與本院前揭認定被告以非法剝奪人之行動自由犯
    行，具有實質上一罪之一部及全部犯罪事實關係，本院自應
    於不擴張、減縮原訴及不妨害社會事實之同一之範圍內，變
    更公訴人之起訴法條。被告就前揭犯行，與同行之姓名年籍
    均不詳之成年女子有犯意聯絡及行為分擔，為共同正犯。又
    被告有如事實欄所示之前科紀錄，有臺灣高等法院被告前案
    紀錄表1 份附卷可稽，其於有期徒刑執行完畢後5 年內，再
    犯本案有期徒刑以上之罪，為累犯，應依刑法第47條規定，
    加重其刑。另被告已著手於剝奪人之行動自由行為之實施，
    因被害人極力反抗並呼喊救命而而未得逞，為未遂犯，應依
    刑法第26條前段規定，按既遂犯之刑度，並先依累犯規定加
    重其刑後，減輕其刑。爰審酌被告與被害人原係夫妻關係，
    相處不睦，因不滿被害人而尾隨被害人，於深夜在馬路上攔
    車拉人，以使用激烈之手段，欲剝奪被害人之行動自由，幸
    有路人關心而未得逞，被害人仍因此造成多處傷害，被告之
    品行，生活狀況，智識程度及犯罪後於本院為認罪之表示，
    但仍有避重就輕之情形，態度難稱良好等一切情狀，量處如
    主文所示之刑，並諭知易科罰金之折算標準。
據上論斷，應依刑事訴訟法第273 條之1 第1 項、第299 條第1
項前段、第300 條，刑法第28條、第302 條第3 項、第1 項、第
47條、第26條前段、第41條第1 項前段，罰金罰鍰提高標準條例
第1 條前段、第2 條，判決如主文。
本案經檢察官黃德松到庭執行職務。
中　　華　　民　　國　　94　　年　　10　　月　　20　　日
                  刑事第三庭法  官  周群翔
以上正本證明與原本無異。
如不服本判決，應於判決送達後10日內，向本院提出上訴狀。
                            書記官  劉育君
中　　華　　民　　國　　94　　年　　10　　月　　20　　日
附錄本案論罪科刑法條全文：
中華民國刑法第302條
私行拘禁或以其他非法方法，剝奪人之行動自由者，處5 年以下
有期徒刑、拘役或3百元以下罰金。
因而致人於死者，處無期徒刑或7 年以上有期徒刑，致重傷者，
處3 年以上10年以下有期徒刑。
第1項之未遂犯罰之。
